臺灣高雄地方法院刑事判決　　　　　　　　　　　　九十三年度交簡上字第四號
　　公　訴　人　臺灣高雄地方法院檢察署檢察官
　　上　訴　人
　　即　被　告　丙○○
右上訴人因過失傷害案件，不服台灣高雄地方法院九十二年度交簡字第二二七一號，
中華民國九十二年十二月三十一日第一審判決（聲請簡易判決處刑案號：九十二年度
調偵字第七○一號），提起上訴，本院管轄之第二審合議庭判決如左：
    主  文
原判決撤銷。
丙○○從事業務之人，因業務上之過失傷害人，處有期徒刑貳月，如易科罰金，以參
佰元折算壹日。
    事  實
一、丙○○係雍泰水果行司機，平日以駕駛自用大貨車載運水果為業，為從事駕駛業
    務之人。其於民國九十一年十二月十九日十七時三十分許，駕駛車牌號碼Ｓ四─
    一三七號自用大貨車，沿高雄縣旗楠公路由西往東方向行駛，於行經高雄縣燕巢
    鄉○○路一七八號前時，因欲改沿旗楠公路由東往西方向行駛，遂將上揭自用大
    貨車駛入深興路一七八號旁巷內後，準備自該巷口倒車至旗楠公路後，再往西方
    向行駛。此際丙○○本應注意汽車倒車時，應顯示倒車燈光或手勢後，謹慎緩慢
    後倒，並應注意其他車輛及行人，而大型汽車尤須派人在車後指引，如無人在車
    後指引時，應先測明車後有足夠之地位並促使行人及車輛避讓；且依當時天候晴
    朗、日間自然光線、路面乾燥、無缺陷、無障礙物、視距良好等情況，又無不能
    注意之情形，詎竟疏未注意及此，亦未派人在車後指引，適有乙○○○食飲用含
    酒精成分物品後，無照騎乘車牌號碼ＯＰＴ─八八○號重型機車沿深興路西往東
    方向行駛，於行駛至前揭巷口時，亦疏未注意車前狀況而採取必要之安全措施，
    強行通過該巷口，而被告亦未察覺乙○○○行駛至該路口而貿然倒車，致其自用
    大貨車左後車尾撞及乙○○○機車之右側車身，使乙○○○因而受有左脛骨骨折
    、左顴骨骨折、右手無名指骨折及左眼挫傷等傷害。丙○○於肇事後犯罪未被發
    覺前，即主動向前來處理之警員坦承肇事而接受裁判。
二、案經被害人乙○○○訴由高雄縣政府警察局岡山分局報告臺灣高雄地方法院檢察
    署聲請逕以簡易判決處刑。
    理  由
一、右揭犯罪事實業經被告丙○○於本院審理時坦承不諱，復有道路交通事故現場圖
    、道路交通事故調查報告表（一）、（二）及診斷證明書各一紙附卷可稽。而本
    件經送台灣省高屏澎區車輛行車事故鑑定委員會鑑定結果，亦認被告有駕駛大貨
    車倒車未注意其他車輛之肇事原因，此有台灣省高屏澎區車輛行車事故鑑定委員
    會鑑定意見書在卷供參。按汽車倒車時，應顯示倒車燈光或手勢後，謹慎緩慢後
    倒，並應注意其他車輛及行人；大型汽車須派人在車後指引，如無人在車後指引
    時，應先測明車後有足夠之地位，並促使行人及車輛避讓，道路安全規則第一百
    十條第二款、第三款分別定有明文，被告既以駕駛自用大貨車為業，自應知之甚
    稔，並予以注意，且依當時天氣晴朗、日間自然光線、路面乾燥、無缺陷、無障
    礙物、視距良好等情況，又無不能注意之情形，竟未派人在車後指引，亦疏未注
    意觀察大貨車兩側及後方有無來往之車輛及行人、並測明車後有足夠之地位並促
    使行人及車輛避讓，即貿然倒車，並因而閃避不及肇事，致告訴人受傷，被告顯
    有過失，且其過失行為與告訴人之受傷間，具有相當因果關係，其犯行足堪認定
    。另審酌本件雙方所駕駛車輛撞擊位置，分別係位於被告所駕駛大貨車之左後車
    尾及告訴人乙○○○所騎乘機車之右側車身，此有道路交通事故調查報告表（二
    ）之「車輛撞擊部位」欄所載為憑。而告訴人所騎乘機車倒地後尚滑行達九公尺
    之遠，並衡以告訴人自陳其當時行車速度約為每小時三十公里，而發現危害狀況
    時距離大約四公尺遠等語，足見告訴人於行經上開地點而發現被告正在倒車時，
    並未採取必要之安全措施，反而強行通過，否則亦不至於撞及大貨車左後車尾，
    亦不至於倒地滑行達九公尺之遠，故告訴人對於本件事故之發生，亦與有原因。
二、查被告丙○○係任職於「雍泰水果行」擔任司機職務，而此次事故發生當時係欲
    前往高雄縣燕巢鄉深水村購買棗子等情，業經被告供承屬實，故被告應係以駕駛
    汽車為業務之人。是核被告所為，係犯刑法第二百八十四條第二項前段之業務過
    失傷害罪。被告於肇事後犯罪未發覺前，即向到場處理之員警自首而接受裁判，
    應依刑法第六十二條前段之規定，減輕其刑。原審以被告罪證明確，予以論罪科
    刑，固非無見。惟查，本件告訴人並無駕駛執照，依法不得駕駛車輛，竟於食飲
    用含酒精成分物品後駕駛上開車輛於道路，且其於本件事故之發生，亦有未注意
    車前狀況而採取必要安全措施之過失，原審未審酌及此，容有未洽，被告執此為
    由提起上訴，為有理由，自應由本院予以撤銷改判。爰審酌被告既為職業駕駛人
    ，自應負有高度之注意義務，竟違反倒車之注意義務，導致告訴人受傷，惟其於
    本院審理時業已坦承犯行，已有悔意，且係因和解金額無法與告訴人取得共識，
    迄今未與告訴人達成民事和解，及告訴人就本件事故之發生，亦與有過失等一切
    情狀，量處如主文所示之刑，並諭知易科罰金之折算標準。
據上論斷，應依刑事訴訟法第四百五十五條之一第一項、第三項、第三百六十九條第
一項前段、第三百六十四條、第二百九十九條第一項前段，刑法第二百八十四條第二
項前段、第六十二條前段、第四十一條第一項前段，罰金罰鍰提高標準條例第一條前
段、第二條，判決如主文。本案經檢察官甲○○到庭執行職務。
中      華      民      國      九十三      年      三    月    三十一  日
                                  臺灣高雄地方法院刑事交通法庭
                                      審判長法官  張世賢
                                            法官  林韋岑
                                            法官  王啟明
右正本證明與原本無異。
不得上訴。
                                          書記官    陳寰瑛
中    華    民    國      九十三      年      四      月      一      日
附錄所犯法條：
中華民國刑法第二百八十四條
(過失傷害罪)
因過失傷害人者，處六月以下有期徒刑、拘役或五百元以下罰金，致重傷
者，處一年以下有期徒刑、拘役或五百元以下罰金。
從事業務之人，因業務上之過失傷害人者，處一年以下有期徒刑、拘役或
一千元以下罰金，致重傷者，處三年以下有期徒刑、拘役或二千元以下罰
金。
